最高法院刑事判決　　　　　　　　　 110年度台上字第5902號
上　訴　人　
（被　告）　魏廷軒
 
 
選任辯護人　賴錫卿律師
　　　　　　黃永嘉律師
上　訴　人
即 輔佐 人　宗方容（即被告之母)
 
上列上訴人等因被告違反毒品危害防制條例案件，不服臺灣高等
法院中華民國110年4月28日第二審判決（110年度上訴字第586號
，起訴案號：臺灣臺北地方檢察署109年度偵字第7815 號），提
起上訴，本院判決如下：
    主  文
上訴駁回。
    理  由
壹、關於宗方容上訴部分：
一、按當事人對於下級法院之判決有不服者，得上訴於上級法院
    ；又被告之法定代理人或配偶，得為被告之利益獨立上訴；
    另原審之代理人或辯護人，得為被告之利益而上訴。但不得
    與被告明示之意思相反。刑事訴訟法第344 條第1 項、第34
    5 條及第346 條分別定有明文。惟刑事訴訟法並無輔佐人亦
    得上訴之規定，是上訴人宗方容雖為上訴人即被告魏廷軒（
    下稱被告）之母親，並於提起本件上訴時陳明為被告之輔佐
    人，惟被告業已成年，宗方容自非被告之法定代理人，且亦
    非本件當事人或原審辯護人，不能為被告之利益而獨立或代
    理上訴。其上訴不合法律上之程式，應予駁回。
二、宗方容之上訴雖不合法律上程式，惟其於上訴狀已表明為被
    告之輔佐人，因刑事訴訟法第35條第1 項對符合一定資格者
    陳明為被告之輔佐人並無審級之限制，則宗方容即為被告母
    親，有密切之身分關係，基於對被告之關心、照料、保護及
    協助，由其擔任輔佐人，足以強化被告事實上及法律上之防
    禦能力，為維護被告應有之權益，由宗方容擔任被告之輔佐
    人並無不合，故宗方容於民國110年5月24日「刑事聲明上訴
    狀」所提之上訴理由，併予斟酌，合先敘明。
貳、關於被告上訴部分：  
一、按刑事訴訟法第377 條規定，上訴於第三審法院，非以判決
    違背法令為理由，不得為之。是提起第三審上訴，應以原判
    決違背法令為理由，係屬法定要件。如果上訴理由書狀並未
    依據卷內訴訟資料，具體指摘原判決不適用何種法則或如何
    適用不當，或所指摘原判決違法情事，顯與法律規定得為第
    三審上訴理由之違法情形，不相適合時，均應認其上訴為不
    合法律上之程式，予以駁回。本件原判決認定被告有理由欄
    引用第一審判決事實欄所載之同時販賣含第三級及第四級毒
    品成分3,4-亞甲基雙氧苯基乙基胺丁酮、甲苯基乙基胺戊酮
    、甲苯基甲胺戊酮、3,4-亞甲基雙氧苯基乙基胺戊酮、硝甲
    西泮及氯二甲基卡西酮之咖啡包未遂犯行，因而撤銷第一審
    所為之科刑判決，改判仍依刑法上想像競合規定從一重論被
    告犯行為時毒品危害防制條例第4條第6項、第3 項之販賣第
    三級毒品未遂罪，累犯，經依同條例第17條第2 項、刑法第
    25條第2項規定減輕其刑後，處有期徒刑1年10月，並諭知相
    關沒收。已詳細敘述所憑之證據及取捨、認定之理由。所為
    論斷，俱有卷存證據資料可資覆按，從形式上觀察，並無採
    證認事違背經驗法則、論理法則，亦無量刑職權之行使有濫
    用，或其他違背法令之情形。
二、上訴意旨乃謂：㈠、原審未勘驗被告於偵查中自白之錄音光
    碟內容是否與筆錄相符，即認其於偵查中之陳述有證據能力
    ，自有調查未盡之違法。㈡、本件警方係以「釣魚」之方式
    「陷害教唆」犯罪，因此所取得之證據，並無證據能力。㈢
    、原審於量刑時未就刑法第57條所列各項量刑因子為全盤考
    量；復未斟酌被告販賣之毒品咖啡包僅5 包，淨重甚微，且
    純係因家境困難，並為照顧家中患病之老父，始嘗試以販賣
    毒品變換現金之方法渡過難關，與一般長期及大量販賣毒品
    之大盤、中盤商相較，其情顯堪憫恕。原審竟仍量處如前之
    重刑，且未依刑法第59條規定酌量減輕其刑，有量刑失當及
    判決不適用法則之違法等語。
三、惟查：㈠、被告及其第一審辯護人於第一審時，就卷附之被
    告以外之人於審判外之言詞或書面陳述，暨被告偵查中之供
    詞，均表示沒有意見，被告並自承包括之前於偵查中之所述
    均為實在（見第一審卷第55至60頁）等語。且迄至第一審及
    原審辯論終結前，被告及其各審辯護人亦未對任一證據之證
    據能力再為爭執，且從未表示本件各項證據為警方以陷害教
    唆方式取得，或無請求勘驗被告於偵查中之錄音光碟等情（
    見第一審卷第81至89頁；原審卷第21至25、76至82頁），而
    於原審審判期日，經審判長詢問：「尚有何證據請求調查？
    」時，被告及其原審辯護人均答稱：「沒有。」（見原審卷
    第79頁）。被告迄至上訴本院時始指摘原判決使用之證據無
    證據能力及有調查未盡之違法，自非合法上訴第三審之理由
    。㈡、刑罰之量定，係屬事實審法院得依職權自由裁量之事
    項，量刑判斷當否之準據，應就判決之整體觀察為綜合考量
    ，不可摭拾其中片段，遽予評斷，倘以被告之責任為基礎，
    說明審酌刑法第57條所列事項而為刑之量定，若未逾越法定
    刑度，亦未濫用其權限，即無違法。又刑法第59條之酌量減
    輕其刑，必於犯罪之情狀，在客觀上足以引起一般人之同情
    ，認為即予宣告法定最低度刑，猶嫌過重者，始有其適用。
    被告犯罪之情狀是否顯可憫恕，而得適用刑法第59條規定酌
    量減輕其刑，係事實審法院之職權，除其裁量權之行使，明
    顯違反比例原則外，不得任意指為違法。原判決以被告之責
    任為基礎，於理由三內詳為記載並引用第一審判決理由參、
    六內之敘述，說明如何審酌刑法第57條所列各款情形而為刑
    之量定，及被告本件犯罪情狀難認有顯可憫恕之情形，尚與
    刑法第59條規定有間等由。核其刑之量定既未逾越法定刑度
    ，亦未濫用其權限，或違反比例原則，係屬原審量刑職權之
    適法行使，不容任意指為違法。上訴意旨指摘原判決量刑失
    當及有判決不適用法則之違誤等語，亦非上訴第三審之適法
    理由。其上訴不合法律上之程式，應予駁回。
據上論結，應依刑事訴訟法第395 條前段，判決如主文。
中    華    民    國   110    年    10    月    28    日
                  刑事第四庭審判長法  官  林  立  華  
                                  法  官  林  瑞  斌  
                                  法  官  王  敏  慧  
                                  法  官  李  麗  珠  
                                  法  官  謝  靜  恒  
本件正本證明與原本無異
                                  書記官
中    華    民    國   110    年    11    月    1     日